臺灣嘉義地方法院民事裁定
110年度監宣字第341號
聲  請  人  蔡龍寬  


相  對  人  蔡豊駿  



關  係  人  蔡龍正  

            古金月  

上列當事人間請求監護宣告事件，本院裁定如下：
    主    文
一、宣告蔡豊駿（男，民國○○○年○月○○日生，身分證統一編號：
    Z○○○○○○○○○號）為受輔助宣告之人。
二、選定蔡龍寬（男，民國○○年○月○○○日生，身分證統一編號：
    Z○○○○○○○○○號）為受輔助宣告之人蔡豊駿之輔助人。
三、聲請程序費用新臺幣壹仟元由受輔助宣告之人蔡豊駿負擔。
    理    由
一、聲請意旨略以：聲請人為相對人之叔叔，相對人因智能障礙
　　，致其不能為意思表示或受意思表示，或辨識其意思表示效
    果，爰依民法第14條、第1110條、第1111條及家事事件法第
    164 條等規定，聲請宣告相對人為受監護宣告之人，並選定
    聲請人為相對人之監護人，及指定關係人蔡龍正為會同開具
    財產清冊之人；如認未達監護宣告之程度，則依民法第14條
    第3項及家事事件法第174 條裁定為輔助宣告，並選任聲請
    人為相對人之輔助人等語。
二、對於因精神障礙或其他心智缺陷，致其為意思表示或受意思
    表示，或辨識其意思表示效果之能力，顯有不足者，法院得
    因本人、配偶、四親等內之親屬、最近一年有同居事實之其
    他親屬、檢察官、主管機關或社會福利機構之聲請，為輔助
    之宣告。受輔助宣告之人，應置輔助人；法院為輔助之宣告
    時，應依職權就配偶、四親等內之親屬、最近一年有同居事
    實之其他親屬、主管機關、社會福利機構或其他適當之人選
    定一人或數人為輔助人。法院選定輔助人時，應依受輔助宣
    告之人之最佳利益，優先考量受輔助宣告之人之意見，審酌
    一切情狀，並注意下列事項：受輔助宣告之人之身心狀態與
    生活及財產狀況、受輔助宣告之人與其配偶、子女或其他共
    同生活之人間之情感狀況、輔助人之職業、經歷、意見及其
    與受輔助宣告之人之利害關係，民法第15條之1、第1113條
    之1準用第1111條及第1111條之1分別定有明文。又法院對於
    監護之聲請，認為未達民法第14條第1項之程度者，得依民
    法第15條之1第1項規定，為輔助之宣告，民法第14條第3項
    亦有明文。次按法院對於監護宣告之聲請，認為未達應受監
    護宣告之程度，而有輔助宣告之原因者，得依聲請或依職權
    以裁定為輔助之宣告。法院為前項裁定前，應使聲請人及受
    輔助宣告之人有陳述意見之機會，家事事件法第174條第1項
    、第2項規定甚明。
三、經查，聲請人主張之前揭事實，已據提出戶籍謄本、親屬系
    統表、衛生福利部朴子醫院診斷證明書影本及身心障礙證明
    （中度）影本為憑。又本院審驗相對人之精神及心智狀況，
    在鑑定人面前點呼相對人，訊問相對人下列問題，其回答：
    「（指聲請人。這位是誰？）阿叔」、「（指醫院人員。這
    位是誰？）不知道」、「（指關係人蔡龍正。這位是誰？）
    阿叔」、「（你現在幾歲？）26歲」、「（這裡是何處？）
    朴子醫院」、「（今天星期幾？）星期二」、「（現在總統
    是誰？）馬英九」、「（現在上午或下午？）下午」、「（
　　你今天中午吃什麼？）飯」、「（在朴子醫院住多久？）很
    久了」、「（你母親有來看你嗎？）沒有」、「（你母親多
    久來看你？）很久沒來了」、「（你父親在哪？）不在了」
    等語。並參酌衛生福利部朴子醫院醫師李政峰所為之鑑定結
    果，認相對人罹患精神疾病，合併邊緣性智能不足，目前判
    斷力、抽象性思考能力及社交能力均較一般人為差等語，此
    有本院民國111年2月8日之訊問筆錄、精神鑑定報告書及檢
    查報告附卷可稽。本院審酌上開訊問及鑑定人之鑑定結果，
    認相對人非完全不能為意思表示或受意思表示，或辨識其意
    思表示之效果，未達應受監護宣告之程度，從而，聲請人聲
    請對相對人為監護宣告，雖無理由，惟相對人因精神障礙，
    致其辨識意思表示效果之能力，顯有不足，仍有受輔助宣告
    之必要，依前揭規定，宣告相對人為受輔助宣告之人如主文
    第1項所示。
四、本件相對人既經為輔助之宣告，已如上述，自應依上開規定
    ，為其選定輔助人。再者，受輔助宣告之人法無明文需為其
    選任會同開具財產清冊之人（僅受監護宣告時有選任會同開
    具財產清冊之人之必要），故本案情形無庸選任會同開具財
    產清冊之人，附此敘明。本院審酌相對人之父親已歿，相對
    人母親即關係人古金月久未與聲請人、相對人聯繫，且無意
    願擔任相對人之輔助人，聲請人願意擔任受輔助宣告人之輔
    助人，有戶籍謄本、本院111年2月8日訊問筆錄、關係人古
    金月之陳報內容等件在卷可證，併參兩造為叔姪關係，聲請
    人為相對人身心障礙證明上之聯絡人，彼此間應具有一定之
    信賴感及依附感等情，堪信由聲請人擔任相對人之輔助人，
    應符合受輔助宣告之人之最佳利益，爰裁定如主文第2項所
    示。
五、又法院為輔助宣告時，受輔助宣告之人對其財產仍具處分權
    能，輔助人僅於民法第15條之2第1項等事件對於輔助宣告之
    人之行為具有同意與否之權限，本案情形無庸選任會同開具
    財產清冊之人，本件輔助人亦無須開具財產清冊陳報法院，
    均附此敘明。
六、依家事事件法第177條第2項、第164條第2項，裁定如主文。

中　　華　　民　　國　　111 　年　　2 　　月　　15　　日
               家事法庭  法　　　官  黃仁勇           
以上正本係照原本作成。
如對本裁定抗告，須於裁定送達後10日之不變期間內，向本院提
出抗告狀，並繳納抗告費新臺幣1,000元。
中　　華　　民　　國　　111 　年　　2 　　月　　15　　日
                         書　記　官　黃郁萍